臺灣臺南地方法院交通事件裁定　　　　100年度交聲字第428號
移送機關　　交通部公路總局嘉義區監理所麻豆監理站
異議人即
受處分人　　楊偉民
上列異議人即受處分人因違反道路交通管理處罰條例案件，對於
交通部公路總局嘉義區監理所麻豆監理站民國100年5月30日所為
之裁決處分（處分案號：麻監裁罰字第裁75-ST0000000號），聲
明異議，本院裁定如下：
    主  文
原處分撤銷。
楊偉民汽車駕駛人駕駛汽車，有二輛以上之汽車共同在道路上以
危險方式駕車，處罰鍰新臺幣參萬元，吊銷其駕駛執照，參年內
不得考領駕駛執照，並應接受道路交通安全講習。
    理  由
一、原處分意旨略以：異議人即受處分人楊偉民（下稱異議人）
    駕駛其所有車牌號碼8815-JK號自用一般小客車，於民國100
    年4 月17日1 時50分許，行經臺南市新市區南134 線與135
    線路段時，因有兩輛以上汽車共同在道路上競駛之違規行為
    ，遭臺南市政府警察局善化分局潭頂派出所警員製單逕行舉
    發，嗣經移送機關即交通部公路總局嘉義區監理所麻豆監理
    站以其違規事證明確，依照道路交通管理處罰條例第43條第
    3 項、第5 項前段、第67條第2 項及違反道路交通管理事件
    統一裁罰基準表等規定，裁處罰鍰新臺幣（下同）30,000元
    ，吊銷駕駛執照，3 年內不得考領，並應參加道路交通安全
    講習等處分。
二、本件聲明異議意旨略以：異議人當日行經新市區等待朋友一
    起回高雄，行駛中遇見車輛聚集行駛，並遭混亂之車輛併行
    ，異議人無意競駛聚集，係遭逼車、驅趕而造成違規，因而
    為此聲明異議等語。
三、按二輛以上之汽車共同在道路上蛇行，或以其他危險方式駕
    車，或在道路上競駛、競技者，處汽車駕駛人30,000元以上
    90,000元以下罰鍰，並當場禁止其駕駛及吊銷其駕駛執照；
    又汽車駕駛人違反第1 項、第3 項規定者，應接受道路交通
    安全講習，道路交通管理處罰條例第43條第1 項、第3 項、
    第5 項前段分別定有明文。次按汽車駕駛人，曾依第43條規
    定吊銷駕駛執照者，3 年內不得考領駕駛執照，道路交通管
    理處罰條例第67條第2 項亦有明文。
四、經查：
(一)異議人駕駛其所有車牌號碼8815-JK 號自用一般小客車，於
    100 年4 月17日1 時50分許，行經臺南市新市區南134 線與
    135 線路段時，經警認有兩輛以上汽車共同在道路上競駛之
    違規行為，遭臺南市政府警察局善化分局潭頂派出所警員製
    單逕行舉發等情，有臺南市政府警察局100 年4 月21日南市
    警交大字第ST0000000 號舉發違反道路交通管理事件通知單
    1 紙及違規採證光碟1 份在卷可稽。
(二)其次，按證人即當日舉發本違規事件之臺南市政府警察局善
    化分局警員黃義麟於100 年8 月3 日本院調查時到庭結證稱
    ：「（問：本件是否你舉發？〈提示舉發單並告以要旨〉）
    是我舉發的。」、「（問：當時情形如何？）當時我接獲通
    報要前往安定區支援取締危險駕車車隊，行經樹谷大道，遇
    到對向車道有危險駕駛車隊〈任意變換車道，佔據車道，車
    輛未保持安全間隔〉佔據路面競駛，我們警車便迴轉尾隨車
    隊作蒐證，期間行經南134、南135線道，最後進入新市區的
    市區。」等語明確（詳見本院卷第22頁）。另經本院當庭勘
    驗上開採證錄影光碟內容為「(一)案發地點係雙向二車道。(二)
    很多車輛（數量無法估計）佔據路面行駛。(三)該路段尚未經
    過高架橋底下，路肩很寬。經過高架橋之後沿路有很多岔路
    ，此路段競駛車輛之車速很快。(四)畫面顯示時間6 分08秒時
    ，有一輛黑色自小客車跨越分向限制線逆向行駛，該自小客
    車車號係8815-JK」，此有本院勘驗筆錄在卷可稽（參見本
    院卷第22頁）。是依上開勘驗之結果，核與證人黃義麟上揭
    證述大致相符，足見本件違規當時連同異議人其所有上開汽
    車在內共有數十輛汽車併排行駛，集體佔據、壅塞車道之行
    為，使後方行駛之車輛無法正常行駛，對公共交通安全影響
    甚鉅，自屬在道路上以危險方式駕車之行為，甚為明確。
(三)異議人固於本院調查時辯稱：「我從七股出發沿路經過西港
    、海寮走八號到新市」、「我下八號新市○○道之後左轉，
    我就問人找路，路人報路只說哪裡彎哪裡轉，並未說明路名
    ，我要找新市○○○道後的超商（7-11），但是不知道為何
    走到134、135線道，找路的時候遇到很多車，看到很多車聚
    集佔據路面、逆向行駛，我當時害怕，被車驅趕那些車會超
    我的車，我無法停下來，因為路很小，我行駛一段時間後看
    到警車，過沒多久，到達一個岔路，我就沒有跟車隊一起，
    之前沒有脫離車隊是因為沒有遇到任何岔路，車輛太多我無
    法停車，也沒有辦法轉。」等語（詳見本院卷第21頁），然
    依上開勘驗結果，異議人所行駛之路段尚未經過高架橋底下
    之前，路肩寬度可供路邊停車，而於經過高架橋之後，沿路
    亦有多個岔路可轉彎離去，若一般用路人如遇此情，得以放
    慢速度漸往路邊停靠或提前於其他引道離去，以避免夾雜在
    該飆車車隊中行進而發生危險，又豈會在遇飆車車隊後，混
    雜於飆車車隊中前進，然異議人不僅未減速讓行，亦未提前
    於其他引道離去而仍持續併行於車陣中。況且，證人即警員
    黃義麟於本院調查時已證稱：「（對於異議人稱其路線係七
    股經過西港、海寮走八號下新市○○道左轉到新市○○路線
    是否合理？）若依其所述，應該會經過新市區的高架橋面，
    南135線道是在快速道路橋的底下，所以不會經過南135線道
    。一般而言再找路應該都找大條路，不會越找越小。」等語
    明確（參見本院卷第22頁），則異議人苟如其所稱上開路線
    行駛，亦不會行經135線道而與飆車族相遇，益徵異議人其
    主觀上確有參與飆車之意，而以上述危險方式駕駛自小客車
    行駛於道路之意思甚明。是異議人上開所辯，自難遽以採信
    為真。
(四)末按道路交通管理處罰條例第43條第3 項所謂「二輛以上之
    汽車共同違反第1 項之規定，或在道路上競駛、競技」，其
    中違反第1 項之規定所指即「蛇行，或以其他危險方式駕車
    」，至「競駛、競技」則指數車相互以超越對方車輛為目的
    ，而高速競賽或追逐行駛之駕駛行為。是以，「蛇行」為「
    危險方式駕車」之例示規定，而「競駛、競技」與「危險方
    式駕車」之裁罰法律效果固無不同，惟由構成要件規範結構
    觀之，立法者顯然有意區分兩者之行為態樣，且不以同時具
    備為必要。準此，數駕駛人若結夥成行，雖有併排行駛、佔
    據車道之駕駛行為，仍與「競駛、競技」之文義有間，自不
    能適用「競駛、競技」之規定為裁罰依據。查本件異議人係
    與多輛自小客車共同併排行駛、佔據車道、逆向行駛等危險
    方式駕車，業如前述，然上開採證光碟之錄影內容，尚無明
    顯異議人與他車有相互超越、追逐競駛之情形，復查無其他
    積極證據足以證明異議人確有移送機關所認競駛之違規行為
    。是移送機關以「二輛以上汽車共同在道路上競駛」為裁罰
    事由，其認事用法即有違誤。
五、綜上所述，異議人於上揭時、地，駕駛車牌號碼8815-JK 號
    自用小客車，與他車共同在道路上以危險方式駕駛之違規行
    為，堪以認定。惟移送機關未予詳查，而以「二輛以上汽車
    共同在道路上競駛」為裁罰事由，實有違誤，自應由本院將
    原處分撤銷，並依道路交通管理處罰條例第43條第3 項、第
    5 項前段、第67條第2 項及違反道路交通管理事件統一裁罰
    基準表等規定，裁處如主文第2 項所示之處分，以資適法。
六、據上論斷，應依道路交通管理處罰條例第87條第2 項，道路
    交通事件處理辦法第19條前段，裁定如主文。
中    華    民    國   100    年    9     月    27    日
                        交通法庭法  官  郭千黛
以上正本證明與原本無異。
如不服本裁定應於送達後5日內向本院提出抗告狀（應附繕本）
。
                                書記官  蔡明峰
中    華    民    國   100    年    9     月    27    日